【裁判字號】    89,訴緝,188
【裁判日期】    900425
【裁判案由】    毒品危害防制條例
【裁判全文】
臺灣板橋地方法院刑事判決                        八十九年度訴緝字第一八八號
    公  訴  人  臺灣板橋地方法院檢察署檢察官
    被      告  乙○○
    選任辯護人  蔡明熙
右列被告因違反毒品危害防制條例案件，經檢察官提起公訴（八十八年度偵字第三三
五四號、第三三五六號），甲○判決如左：
    主  文
乙○○持有第一級毒品，累犯，處有期徒刑伍月，如易科罰金以佰元折算壹日。
扣案之海洛因貳包（合計淨重拾伍點貳貳公克；包裝重貳點貳貳公克），均沒收銷燬
。
    事  實
一、乙○○曾有賭博前科，於民國（下同）八十六年一月二十九日因違反麻醉藥品管
    理條例案件，經臺灣高等法院臺中分院判處有期徒刑五月確定，並於八十六年四
    月十日易科罰金而執行完畢。詎乙○○仍不知悔改，明知海洛因係毒品危害防制
    條例所明定之第一級毒品，不得持有，竟基於持有第一級毒品海洛因之犯意，於
    八十八年一月二十八日下午五時許（起訴書並未載明），在丁○○（公訴人另為
    不起訴分）位於臺北縣五股鄉○○路○段二二一巷十三弄二四號住處樓下，收受
    丙○○所交付之第一級毒品海洛因二包後（合計淨重十五˙二二公克；包裝重二
    ˙二二公克），置於身上受託代為保管，而持有第一級毒品海洛因。嗣於八十八
    年一月二十九日凌晨三時十分許，經警在臺北縣三重市○○○路與雙園街口處，
    查獲駕駛車牌號碼ＣＺ－六七三七號自用小客車之乙○○及丁○○二人，並自乙○○身上起出上開海洛因二包及甲基安非他命（以下稱安非他命）六包（合計淨
    重七０˙七九公克；起訴書誤載為四六˙一九公克）等物（所涉施用第二級毒品
    安非他命部分，由公訴人另案為不起訴處分確定在案）。
二、案經臺北市政府警察局中山分局報告臺灣板橋地方法院檢察署檢察官偵查起訴。
    理  由
一、訊據被告乙○○於甲○調查時固坦承於八十八年一月二十九日，為警自身上查獲
    海洛因及安非他命等情屬實在卷，惟辯稱：伊沒有販賣安非他命及海洛因，毒品
    是丙○○寄放的，伊當時不知道裡面是毒品，伊是上樓打開後才知道有安非他命
    ，不知道有海洛因，六包安非他命伊有施用過云云。經查扣案送驗之白粉二包及
    結晶六包，送經法務部調查局鑑驗結果，分別係海洛因及安非他命，海洛因合計
    淨重十五˙二二公克（包裝重二˙二二公克），安非他命合計淨重七０˙七九公
    克（包裝重四˙一八公克）等情，有該局八十八年三月十一日陸字第８８１３
    ３１６８號鑑定通知書及八十九年一月十四日陸字第８８０９８１９４號檢驗
    通知書各乙紙附卷可稽。次查證人丁○○於甲○調查時到庭具結證稱：毒品是在
    （八十八年）一月二十八日下午五時許，乙○○在伊住處向伊買ＣＺ－六七三七
    號車，後來乙○○有接到丙○○的電話，隔一會兒，丙○○到伊住處樓下，伊與
    乙○○在樓下看車，丙○○就交給乙○○一個信封及盒子，並說打完麻將再回來
    拿，乙○○到樓上後打開才知道等語（見九十年三月二十一日訊問筆錄），故被
    告乙○○辯稱毒品係丙○○寄放等語，核與證人丁○○上揭證述之情節相符而堪
    以採信。另被告亦不否認於丙○○寄放後，有打開上揭扣案毒品並知悉內有安非
    他命等情事，則被告辯稱不知有海洛因乙節，應屬事後諉卸刑責之詞，不足採信
    ，被告受丙○○之託保管而持有扣案上揭海洛因之犯行，應堪予認定。再查證人
    即查獲被告之臺北市政府警察局建國派出所警員許嘉豪於檢察官偵訊時到庭具結
    證稱：查扣之物品是在乙○○身上搜到的，丙○○不在場，沒有證據能證明要賣
    給丙○○等語（見八十八年度偵字第三三五四號偵查卷第四十八頁背面），復經
    甲○遍閱全卷之證據資料，並未見被告有於何時、何地販賣或意圖販賣而持有扣
    案海洛因之積極證據，證人許嘉豪亦未指明被告究向何人買入，及欲販出予何人
    ，公訴人雖認被告乙○○未曾施用海洛因乙節屬實，卻以被告隨身攜帶海洛因及
    查扣海洛因之數量非少為由，歲逕謂被告持有海洛因確有販賣之意圖，則不無推
    定被告犯罪事實之弊，自有未洽，被告堅詞否認有販賣海洛因等語，應信為真實
    。末查被告乙○○為警查獲後，即坦承於八十八年一月二十五日，有施用安非他
    命之犯行，嗣經甲○八十八年度毒聲字第五九三號裁定送勒戒處所觀察、勒戒後
    ，由公訴人於八十八年二月二十六日為不起訴處分確定在案，有八十八年度毒偵
    字第三三五五號不起訴處分書乙紙在卷可憑，則被告辯稱以所持有扣案上揭之安
    非他命供己施用乙節，尚非全屬空言無稽之詞，應可採信。綜之，本件被告乙○○辯稱不知持有海洛因部分，固不足採信，然實無積極證據可資證明被告有何販
    賣海洛因之意圖，被告單純持有第一級毒品海洛因之事證明確，其犯行洵堪認定
    ，應予依法論科。
二、按海洛因為毒品危害防制條例第二條第二項第一款明定之第一級毒品，故核被告
    乙○○所為，係犯同條例第十一條第一項之持有第一級毒品罪，公訴人認被告係
    犯同條例第五條第一項之意圖販賣而持有第一級毒品海洛因之罪，其起訴法條自
    有未洽，惟其起訴之基本社會事實同一，甲○自得變更其起訴法條，附予敘明。
    末查被告前於八十六年一月二十九日因違反麻醉藥品管理條例案件，經臺灣高等
    法院臺中分院判處有期徒刑五月確定，並於八十六年四月十日易科罰金而執行完
    畢，有臺灣高等法院檢察署刑案紀錄簡覆表一份在卷可參，其於受有期徒刑之執
    行完畢後，五年以內再犯有期徒刑以上之本罪，為累犯，應依刑法第四十七條之
    規定加重其刑。再按被告行為後，刑法第四十一條業於九十年一月十日修正公布
    施行，於同年一月十二日生效，依修正後之第四十一條第一項前段規定，得易科
    罰金之範圍由犯最重本刑為三年以下有期徒刑以下之刑之罪，擴大為犯最重本刑
    為五年以下有期徒刑以下之刑之罪，依刑法第二條第一項前段之規定，本件應適
    用裁判時之修正後刑法第四十一條第一項前段規定，諭知易科罰金之折算標準，
    應予敘明。爰審酌被告前有事實欄所載之犯罪科刑紀錄，有臺灣高等法院檢察署
    刑案紀錄簡覆表乙份在卷可參，及其犯罪之動機、目的、手段、持有毒品之期間
    尚短與犯罪後於甲○審理時猶飾詞卸責之態度等一切情狀，量處如主文第一項所
    示之刑，併諭知易科罰金之折算標準，以資懲儆。扣案之海洛因二包，合計淨重
    十五˙二二公克（包裝重二˙二二公克），係查獲之第一級毒品，應依毒品危害
    防制條例第十八條第一項前段之規定，不問屬於犯人與否，均併為如主文第二項
    沒收銷燬之諭知。至於扣案之安非他命六包合計淨重七０˙七九公克（包裝重四
    ˙一八公克），雖亦屬第二級毒品，惟查前揭安非他命係供被告吸食所用及自其
    身上起獲乙節，業據其供明在卷，且並無證據可資證明與本件被告持有海洛因犯
    行有何關連，自不併為沒收銷燬之諭知，故公訴人請求宣告沒收銷燬乙節，尚有
    未洽，應由檢察官另行依法處理，附此敘明。
據上論斷，應依刑事訴訟法第二百九十九條第一項前段、第三百條，毒品危害防制條
例第十一條第一項、第十八條第一項前段，刑法第十一條前段、第二條第一項前段、
第四十七條、第四十一條第一項前段，罰金罰鍰提高標準條例第二條，判決如主文。
本案經檢察官蔡顯鑫到庭執行職務
中      華      民      國      九十      年      四    月    二十五    日
                                臺灣板橋地方法院刑事第三庭
                                      法  官    陳志揚
右正本證明與原本無異。
如不服本判決，應於判決送達後十日內向甲○提出上訴狀 (應附繕本) ，上訴於
臺灣高等法院。
                                      書記官    陳慶樹
中      華      民      國      九十      年    五    月  八    日
附錄本案論罪科刑法條全文：
毒品危害防制條例第十一條
  持有第一級毒品者，處三年以下有期徒刑、拘役或新臺幣五萬元以下罰金。
  持有第二級毒品者，處二年以下有期徒刑、拘役或新臺幣三萬元以下罰金。
  持有專供製造或施用毒品之器具者，處一年以下有期徒刑、拘役或新臺幣一萬元以
  下罰金。


司法院資訊處製作；財團法人民間司法改革基金會備份。
